【裁判字號】    95,簡上,92
【裁判日期】    951018
【裁判案由】    建築法
【裁判全文】
臺灣臺北地方法院刑事判決              95年度簡上字第92號
上訴人
即被告  丙○○
上列被告因建築法案件，不服本院95年度簡字第954號，中華民
國95年3月31日第一審刑事簡易判決（檢察官聲請簡易判決處刑
案號：臺灣臺北地方法院檢察署95年度偵字第2056號），提起上
訴，本院管轄之合議庭改依第一審通常程序審理，茲判決如下：
    主  文
原判決撤銷。
丙○○無罪。
    理  由
一聲請簡易判決處刑意旨略以：丙○○自民國九十四年八月一日
  起承租臺北市○○區○○街二一二號一樓之房屋（下稱本案房
  屋）後方，至同月十日之間，未經申請許可領得建築執照，於
  前址屋前搭蓋以金屬等物構成之違章建築，嗣於九十四年八月
  十日經該管之臺北市政府工務局依法強制拆除後，丙○○竟於
  同年九月二十九日前復違反規定，再以金屬構成之物予以重建
  （下稱本案違建）等語，因認被告涉犯建築法第九十五條違反
  規定重建罪，並以被告自白、臺北市政府工務局建築管理處違
  建查報案件明細表、該局違建拆除函文、違建拆除現場照片、
  拆除違章建築結案報告單等為其論據。
二犯罪事實應依證據認定之，無證據不得認定犯罪事實。不能證
  明被告犯罪者，應諭知無罪判決，刑事訴訟法第一百五十四條
  第二項、第三百零一條第一項分別定有明文。事實之認定，無
  論直接證據或間接證據，必須達到通常一般人都不致有所懷疑
  ，可以確信其為真實之程度，才能作成有罪認定；倘如未能發
  現相當證據，或對證據有合理懷疑存在，自不能以推測或擬制
  之方法為裁判基礎，此時法院應為被告無罪之諭知（參考最高
  法院七十六年臺上字第四九八六號、四十年臺上字第八六號判
  例）。
三被告固坦承知悉本案違建之重建，但否認有重建罪行，辯稱：
  不是我找人去重建的，乙○○（重建之行為人，詳後述）說罰
  金他要付，但我家人說這樣會有前科，所以我才上訴等語。
四本院認為：
(一)臺北市○○區○○街二一二號一樓房屋前方，在九十四年八月
  十日左右經人搭蓋以金屬等物構成之違章建築，經臺北市政府
  工務局於九十四年八月十日強制拆除後，在同年九月二十九日
  又遭人使用類似構成物搭建採光罩予以重建等情，有臺北市政
  府工務局建築管理處違建查報案件明細表、該局違建拆除函文
  、違建拆除現場照片、拆除違章建築結案報告單等件可證，應
  無疑義。
(二)證人即本件違建重建之行為人乙○○於本院審理時證稱：我自
  己本身有開一家公司，聽別人說要投資另一家事業時，不要用
  自己的名字，有稅金的問題，所以用丙○○的名義簽約，當時
  是我們二人一起去簽約租下這個房子開涮涮鍋，由我一人出資
  ，租金、押金、含裝潢部分花了二百二十萬左右，丙○○都沒
  出資，只負責幫我顧店，店內含我在內有五個人，平常我們二
  人都在。丙○○沒有固定的薪水，若他有需要，會從店內營收
  拿，到每個月底再結帳，他借支如果沒有超過約定的金額，就
  不會還了，當做薪水。房屋前面的棚架是我出錢找鐵工蓋的，
  第一次蓋之前我沒跟他說，簽完合約，我就直接找鐵工來施工
  ，被拆除後也是我找人來重蓋的，我蓋的是採光罩，我想地上
  都已經美化了，應該要蓋個採光罩比較好看，第二次蓋時，丙○○有跟我講，都已經被拆了還要蓋嗎，我跟他說，地上都已
  經美化好了，沒蓋棚架很奇怪（審判筆錄第六頁至第八頁）等
  語。
(三)證人即本案房屋之出租人甲○○於本院審理時證稱：臺北市○○街二一二號一樓房子是我的，九十四年八月一日和丙○○簽
  約出租，但是在庭乙○○也在場，我以為他們二人是夫妻。租
  賃契約書上寫的「馬世利」就是在庭的乙○○，他說以後有事
  情都跟他連絡，租金也是乙○○付給我的，他們是要做涮涮鍋
  。房子前面搭的棚子是他們蓋的，我租給他們時還沒有，蓋的
  時候，乙○○有跟我講，我跟他說，要蓋的話要自己負責。前
  面的棚架被拆時我就在樓上，後來我在外面碰到乙○○時告訴
  叫他們要注意，不能蓋，他說別人都這樣了，為什麼不行（審
  判筆錄第三頁至第五頁）等語。
(四)由證人甲○○之證言可知，除簽定租賃約時是由被告與乙○○
  共同前往，並由被告出名簽約外，關於本案房屋之所有事項均
  由乙○○與甲○○洽談，租金亦由乙○○支付，乙○○並於甲○○警告其小心時，對於前次棚架遭拆除之情表示不滿之意，
  乙○○前述其為本案房屋涮涮鍋店之實際經營者等證言者應可
  採信，足認本案房屋之第一次違建及本案違建均為乙○○雇工
  興建，乙○○始為重建人。
(五)公訴意旨雖認被告具名簽約，並與乙○○共同管理店務，且與
  乙○○為男女朋友，因認被告與乙○○之間有犯意聯絡。然而
  ，建築法第九十五條所欲處罰之對象乃積極重建之人，並非消
  極未予阻止之人。乙○○既獨資經營涮涮鍋，並出錢雇工搭建
  採光罩，自有決定搭建與否之權，不得僅以被告有協助管理店
  務之行為，即認其與乙○○有犯意聯絡，否則於有多名合資者
  之情形，倘依同一推論，將使所有知情而未阻止之合資者經遭
  科刑之結果，顯失允當。
五公訴人所憑之證據，無論直接或間接證據，均尚未達於一般之
  人均可得確信，而無合理之懷疑存在之程度，此外，本院亦查
  無其他積極證據足資證明被告確應負本件罪責，被告之犯行尚
  屬不能證明，原審疏未審究上情，遽為被告有罪之判決，即有
  可議，被告上訴意旨指摘原判決不當，為有理由，應由本院將
  原判決撤銷改判。本件檢察官原聲請以簡易判決處刑，惟經本
  院認有刑事訴訟法第四百五十一條之一第四項但書第三款之情
  形，因此依刑事訴訟法第四百五十二條改依第一審通常程序審
  理，並為被告無罪之諭知。
六適用之法條：刑事訴訟法第四百五十二條、第四百五十五條之
  一第三項、第三百六十九條第一項前段、第三百零一條第一項
  。
本案經檢察官熊南彰到庭執行職務
中    華    民    國    95    年    10    月    18    日
                  刑事第十五庭  審判長法  官  周祖民
                                      法  官  楊台清
                                      法  官  邱蓮華
上正本證明與原本無異。
如不服本判決，應於判決送達後10日內，向本院提出上訴狀。
                                      書記官  王黎輝
中    華    民    國    95    年    10    月    20    日


司法院資訊處製作；財團法人民間司法改革基金會備份。
